臺灣高等法院刑事判決　　　　　　　　93年度上訴字第2165號
上　訴　人
即　被　告　乙○○
　　　　　　　　　　　(
　　　　　　丁○○
共　　　同
指定辯護人　本院公設辯護人　王永炫
上列上訴人因毒品危害防制條例案件，不服臺灣桃園地方法院9
2年度訴字第1625號，中華民國93年5月7日第一審判決（起訴案
號：臺灣桃園地方法院檢察署91年度偵字第253號），提起上訴
，本院判決如下：
    主  文
上訴駁回。
    事  實
一、王惠君（業經判決幫助販賣第一級毒品未遂確定）於民國九
    十二年七月十五日晚間八點多，前往桃園縣桃園市○○街六
    號三樓向丁○○購買海洛因時，因丁○○外出購買毒品未在
    該處，而代為接聽佯裝購買毒品之丙○○（綽號「阿登」）
    撥打之電話後，竟基於幫助丁○○販賣第一級毒品海洛因之
    犯意（丙○○已先與丁○○聯絡過），隨即聯絡當時外出之
    丁○○，向其過濾丙○○之身分，避免喬裝警員之查緝，嗣
    確認丙○○並非喬裝警員後，遂依丁○○之指示，將確認結
    果告知乙○○，並囑其代為交付海洛因，乙○○因而與丁○○基於販賣第一級毒品海洛因之犯意聯絡，於前述地點接聽
    丙○○第二次撥打之電話，與之談妥購買之種類為海洛因及
    價值新台幣二千元之數量等細節後，立即將第一級毒品海洛
    因二小包（淨重零點五二公克，包裝重零點四一公克）裝入
    透明塑膠夾鏈袋內，持以下樓至桃園縣桃園市○○路三十一
    巷巷口（即前述地點樓下巷口）準備交付丙○○，並於陪同
    丙○○前往之喬裝警員古源淦提出二千元現金後，將手中海
    洛因交付古源淦，嗣古源淦表明身分，當場查獲上情而未遂
    ，並扣得前述毒品。
二、案經桃園縣政府警察局中壢分局報告臺灣桃園地方法院檢察
    署檢察官偵查起訴。
    理  由
一、訊據被告乙○○、丁○○均否認有販賣毒品之犯行；被告乙○○辯稱不知交付之物為毒品云云，然查被告乙○○於九十
    二年七月十六日接受警員詢問時稱當時我出門要買煙，王惠
    君叫我順便將毒品帶下樓，至桃園縣桃園市○○路三十一巷
    巷口交給「阿登」，於九十二年七月十六日檢察官訊問時原
    亦陳述如前，並稱是丁○○在電話中叫王惠君如此做，王惠
    君再交代我（偵卷第七十八頁）。證人王惠君於警員詢問及
    檢察官訊問時則均稱：有人打丁○○的電話，第一通是我接
    的，有個男子自稱叫「阿登」，說要找信雄哥，我說「不在
    」，因為我不認識就掛掉，．．．．之後（指掛上丙○○的
    電話後）我打電話給丁○○問他何時要回來，順便問一下「
    阿登」這個人有無問題，．．．．後來再打來就是乙○○接
    的，對方好像有說要多少，乙○○說「好，好」，就拿了二
    包白粉下去，裝在袋子裡，並於原審審理時坦承我去那邊（
    指查獲地點）找丁○○買海洛因。另據證人即九十二年七月
    十五日晚間前往現場查緝之警員古源淦證稱：當時有一位線
    民（即丙○○）要跟他們購買毒品，他主要是認識丁○○，
    就打電話給他們約在巷口的土地公廟交貨，我在旁邊沒有聽
    的很清楚，只聽他說「你幫我拿二張下來」，打完電話沒多
    久，就看到一個女孩子（即乙○○）下來，跟我們的線民招
    手，我和線民走過去後，看見她右手拿毒品，左手拿個手掌
    大的小錢包，由我拿出二千元要跟她買，她就將握在手上用
    一般透明塑膠夾鏈袋裝的二小包海洛因交給我，經我表明身
    份後，檢視她錢包內物品，發現也有毒品，當乙○○來交貨
    時，她所要交的只有海洛因，沒有安非他命，安非他命是在
    她左手拿的小包包裡找到的等語，並於九十三年三月十二日
    庭呈偵卷第五十一頁扣案香煙盒照片正本，確認當時乙○○
    左手拿的是香煙盒，於本院亦稱到現場時由被告乙○○拿下
    來，手裡就拿著海洛因。證人丙○○證稱要將海洛因交給我
    的是乙○○，於電話中有說海洛因，二千元，那時他（指乙○○）下來有問我是否為信雄的朋友，我說對。證人甲○○
    亦證稱被告乙○○有接聽電話。被告乙○○於本院亦稱我有
    拿毒品下去給丙○○，我下去丙○○向我確認是否為丁○○
    的朋友，我說是，他們就過來了等，且被告乙○○亦稱曾與
    被告丁○○為男女朋友之關係，是被告丁○○相信被告乙○○，要其將毒品海洛因交付丙○○，自合常情，由被告乙○○、證人王惠君、古源淦、丙○○、甲○○以上陳述，及前
    述照片、扣押物品等可知，王惠君向丁○○確認丙○○非喬
    裝警員後，遂依丁○○之指示，將確認結果告知乙○○，並
    囑其代為交付海洛因，乙○○則接聽丙○○第二次撥打之電
    話，並於電話中與之談妥購買之種類為海洛因及價值二千元
    之數量等細節，繼而準備海洛因二小包，將之裝入透明塑膠
    夾鏈袋中，持於右手下樓準備交付予丙○○，左手則另持有
    類似錢包之香煙盒，內有安非他命一包（毛重零點四公克）
    、殘餘海洛因塑膠袋六個、殘餘海洛因削尖吸管一支等物品
    。被告乙○○於九十二年七月十六日檢察官訊問過程之後階
    段改稱阿登到了樓下再打過來，是阿斌（即甲○○）接的，
    阿斌叫王惠君趕快把東西拿下去，王惠君沒下去，所以我就
    下去，因為王惠君在洗手間，而我剛好要去買東西，才叫我
    拿下去我要去買香煙，並去黃昏市場接小朋友，那些東西是
    阿斌從房間裡拿出來交給我的。於原審訊問時則稱我心裡大
    概知道是什麼東西，但是因為裝在盒子裡面，我沒有打開看
    ，那些物品用一種專門裝香煙用的硬殼煙盒裝，我不知道裡
    面是什麼東西，是甲○○交給我的，並稱我在警詢時有嗑藥
    ，當時可能不是講的很清楚（原審九十二年十一月十一日訊
    問筆錄第七頁）。惟證人王惠君於九十二年七月十六日警員
    詢問及檢察官訊問之初，原未提及甲○○與本次販賣海洛因
    之行為有任何關聯，並稱甲○○、賴麗如是來借錢的，與甲○○、賴麗如之陳述均相符合；嗣被告乙○○於同日庭訊改
    稱丙○○第二次撥打之電話為甲○○接聽後，王惠君亦隨之
    改稱該次電話為甲○○接聽，並稱我當時（即警訊時）可能
    有用藥，我不曉得我當時在講什麼（同頁筆錄）。惟查海洛
    因之藥效持續時間約為三至四小時，而本件查獲時間為九十
    二年七月十五日晚間八點五十分，距離乙○○於同年七月十
    六日上午十一時第一次接受警員詢問時已超過十四小時，距
    離王惠君於同日下午五點五十分第二次接受詢問時亦超過二
    十一小時，距離王惠君於同日晚間十點接受檢察官第一次訊
    問時，更已經過二十五個小時，其二人自無因施用海洛因而
    造成精神狀況反常之可能；況被告乙○○自稱其下樓之目的
    是為前往黃昏市場接小孩，其實無先行施用毒品，將自己置
    於精神恍惚之狀態後，再外出前往接小孩之理，所述顯悖離
    常情。再本案自警員查獲至檢察官起訴時，因認乙○○下樓
    交付之毒品包括海洛因及安非他命，故於詢問時均未特別指
    明毒品種類及數量，或泛稱「毒品」，或稱「海洛因與安非
    他命」，且自乙○○手中扣案之物品除海洛因二小包外，尚
    包括安非他命一小包、殘餘海洛因塑膠袋六個、殘餘海洛因
    削尖吸管一支及裝有前述物品之香煙盒等物，王惠君竟未因
    警員及檢察官設題錯誤之誤導，而能明確指出「乙○○就拿
    了二包白粉下去，裝在袋子裡」等有關毒品數量及包裝方式
    ，並與證人古源淦證述之情節相符，顯示證人王惠君確實親
    眼目睹乙○○接聽電話及包裝海洛因之過程，而於偵查中為
    前述證言，其二人稱於偵查中因施用毒品後意識不清等語，
    顯為翻異前詞所編造之情節。又證人王惠君於被告乙○○在
    九十二年七月十六日檢察官訊問過程之後階段改稱丙○○第
    二次撥打之電話為甲○○接聽後，王惠君雖亦於同日庭訊更
    易前詞稱阿登應該是要向阿斌講要什麼毒品，並於九十二年
    八月二十二日檢察官訊問時陳稱不知道甲○○在現場作何事
    ；繼而卻於原審審理中表示我去那邊（指查獲地點）找丁○○買海洛因，因為他不在，看到甲○○正在分裝，我的藥癮
    發作，就直接把錢交給他，他把海洛因交給我，是甲○○叫
    我打電話給丁○○問「阿登」可不可以，丁○○回答「可以
    」，我掛斷電話後就轉告甲○○，然後就進廁所了，丁○○
    雖然沒有跟我說「阿登」是誰，但是他說可以，我也有問丁○○什麼時候要回來，我趕著回家．．．．乙○○出去的時
    候我剛好在廁所，我從廁所出來後就沒看到乙○○，再不久
    警察就來了，我進廁所是要施打海洛因，我沒有看到乙○○
    手上毒品包裝的樣子等語。然依證人王惠君於警詢中所言「
    我打電話給丁○○問他何時要回來，順便問一下阿登這個人
    有無問題」之陳述方式觀之，王惠君急欲向丁○○購買海洛
    因，其撥打電話給丁○○之主要目的為詢問丁○○何時返家
    ，但因先前代為接聽丙○○之電話，獲悉丙○○欲向丁○○
    購買毒品，故而順便於該通電話中詢問丙○○之可靠性，且
    王惠君於原審九十二年十二月二十六日行準備程序時再度強
    調我有問丁○○什麼時候回來，我趕著要回家（該日筆錄第
    十一頁）。則王惠君前往查獲地點之目的原為購買海洛因，
    僅因丁○○外出未遇，而未能向丁○○購得，是以若其所陳
    已向在場分裝毒品之甲○○購得所需數量，並當場施用等語
    為真，則既已達其前往該處之目的，本可於施用完畢後自行
    離去，應無急於詢問丁○○返回時間之必要。由此可見，王
    惠君之所以停留於查獲地點，乃因其尚未購得所需毒品，故
    欲等待丁○○返回，以便向其購買；其稱向正在分裝毒品之
    甲○○購買海洛因等情，概非事實。再對照王惠君與乙○○
    二人證述之內容及順序，王惠君原稱甲○○前往查獲地點是
    要向丁○○借錢，嗣乙○○稱丙○○第二次撥打之電話為甲○○接聽後，王惠君始賦予甲○○分裝毒品、接聽電話、交
    代乙○○交付毒品之角色，其於原審審理時之陳述顯為與乙○○勾串所得；亦即王惠君稱甲○○囑其代詢丙○○，及乙○○稱甲○○接聽電話後，囑其下樓交付海洛因等語，亦經
    證人甲○○否認有此事，證人即警員古源淦亦證稱當時甲○○有說去該處係要向丁○○借錢等，是被告王惠君稱甲○○
    囑其代詢丙○○之可靠性，及乙○○稱甲○○接聽電話後，
    囑其下樓交付海洛因等均屬虛構。又依被告乙○○於檢察官
    訊問時陳述我下樓之後，有一名男子問我是不是阿雄，我說
    不是，他說我是阿登，結果他旁邊的朋友說要看一下，就說
    他是警察，當時王惠君也正下樓要拿東西給一個騎機車的人
    ，後來我下樓時有看到王惠君與一名男生交談，距離很近。
    王惠君當時更稱我要下樓買飲料，忘了帶錢，但沒有跟男子
    交談，但於答辯狀中卻稱在巷子口有一名男子向我問路，我
    說我不知道，就請那名男子去問別人，後來發現沒帶錢包，
    才又折返屋內（偵卷第一七九頁）等語可知，王惠君於乙○○下樓後，也隨即下樓，姑不論其下樓之目的為何，均與其
    所稱接聽丙○○第一次撥打之電話後，即一直待在廁所施用
    海洛因，剛從廁所出來沒多久即遭警察上樓查獲，因而沒有
    看到乙○○何時下樓及毒品如何包裝等語不符，更足證其於
    原審審理時之陳述均為配合乙○○之證言而為。據此，已可
    認定王惠君於警員詢問時及檢察官訊問之初所言方為真實。
    另被告乙○○稱其乃受甲○○所託，持甲○○交付之煙盒前
    去桃園縣桃園市○○路三十一巷巷口交給「阿登」，並向阿
    登收取五千元等情屬實，則當其見古源淦僅提出二千元現金
    時，衡情應對「二千元」之數額有所懷疑，進而詢問何以不
    是五千元等類似問題，然乙○○卻於未作任何詢問之情形下
    ，毫不猶豫立刻將手中物品交付予古源淦，並準備受領該二
    千元，顯見其對應收取之金額恰為二千元之細節，早已了然
    於胸；況證人丙○○證稱其於電話中有說要買海洛因，二千
    元，其欲購買之毒品價值僅二千元，且乙○○所欲交付之毒
    品亦只限於海洛因，甲○○實無另於煙盒內放置安非他命一
    包、殘餘海洛因塑膠袋六個、殘餘海洛因削尖吸管一支等客
    觀上可認為是施用毒品者自有之用餘毒品殘渣，及非屬交易
    標的之安非他命，及附隨供人施用毒品之器具等物品之必要
    ，亦不符一般毒品交易之習慣，因此，依該煙盒內竟置有吸
    毒者自有之用餘毒品殘渣袋，非屬交易標的之安非他命，及
    施用毒品器具等物觀之，該煙盒及內置各物顯屬持有者即乙○○供己施用之毒品及器具，益證乙○○稱該煙盒是甲○○
    囑其轉交丙○○所交付，及交付時海洛因已置於煙盒內等語
    均屬虛妄，不足採信。又王惠君自承丙○○第一次所撥打之
    電話是其代為接聽，丙○○於電話中並指明要找丁○○；證
    人古源淦亦證稱丙○○是要跟丁○○調毒品．．．．電話講
    完後，我有問他調多少，他說調二張（意指二千元）（原審
    九十三年二月二十日審判筆錄第十二頁、第十三頁），另參
    以王惠君自九十一年起即開始施用毒品，有多次購買毒品之
    經驗，對於毒品交易方式、術語等均知之甚稔等背景，丙○○既於電話中指定購買對象為丁○○，並向接聽電話之王惠
    君告知購買之數量（價值二千元之毒品），王惠君顯然已知
    悉丙○○欲向丁○○購買毒品之意，因此方會於電話中向丁○○探詢丙○○之可靠性，而非詢問在場之甲○○。其次，
    被告丁○○、證人王惠君及當時同在查獲現場之證人陳怡伶
    等均證稱被告乙○○為丁○○之女友（原審九十三年四月二
    十一日審判筆錄第十五頁、偵卷第一四七頁、第九六頁），
    王惠君更於偵查中陳明每次去該處找丁○○時，乙○○都在
    那邊（偵卷第一四七頁），而警員現場查獲乙○○交付海洛
    因時，乙○○更因隨身攜帶桃園縣桃園市○○街六號三樓之
    鑰匙，而自願帶領警察攀上三樓追緝（偵卷第七十八頁），
    可見乙○○不僅時常出入查獲地點，並可不待丁○○同意即
    可任意出入該處，與丁○○十分熟稔，關係甚至相當親密，
    且對該處具有一定之支配力，稱其為該處之女主人亦不為過
    。因此，當丙○○第二度來電時，乙○○以等同女主人之地
    位接聽，核與常情無違；再被告乙○○對丙○○所欲購買毒
    品之價量至為詳悉，且無證據顯示王惠君曾對之轉告該情，
    若非乙○○曾就此事於電話中與丙○○有過洽商，如何能知
    悉內情？況證人甲○○亦證稱被告乙○○有接聽電話，綜合
    以上情狀，更足證王惠君於警詢及偵查之初，稱丙○○第二
    次撥打之電話為乙○○親自接聽，乙○○以「好，好」等允
    諾性之用語回答，並隨即自行於查獲地點持毒品下樓交付等
    語，以及乙○○於警詢及偵查之初，稱是王惠君受丁○○囑
    託，轉達要求乙○○代為交付毒品之意等情，均屬真實。綜
    上所述，王惠君以電話向丁○○過濾丙○○之身份，確認丙○○並非喬裝警員後，依丁○○之指示，將確認結果告知乙○○，並囑其代為交付海洛因，嗣由乙○○自行接聽丙○○
    第二次撥打之電話，並於電話中與之談妥購買之種類為海洛
    因及價值二千元之數量等細節，繼而準備海洛因二小包，將
    之裝入透明塑膠夾鏈袋中下樓交予丙○○，其不僅主觀上已
    認識到所交付之物品為海洛因，並與丁○○有犯意聯絡，客
    觀上亦已參與分擔包括磋商及交付等販賣之構成要件行為，
    自屬販賣毒品之正犯。被告丁○○於警員詢問時，坦承於查
    獲地點即桃園縣桃園市○○街六號三樓扣得之物品，包括安
    非他命吸食器三組、攪拌器一組、已使用過之注射針筒五支
    、酒精燈一具、分裝袋二包、殘餘海洛因削尖吸管八支、床
    旁牛皮紙袋內已使用過之注射針筒九支、分裝袋二包、殘餘
    海洛因塑膠袋七只等物均為其所有（偵卷第五頁），並經被
    告乙○○，證人王惠君、甲○○、陳怡伶於警詢中證述屬實
    （偵卷第二十一頁、第十四頁、第二十五頁、第二十九頁）
    。被告乙○○、證人王惠君、甲○○、陳怡伶於警員詢問時
    另均證稱，查獲地點為丁○○承租之住處（偵卷第二十一頁
    、第十四頁、第二十五頁、第二十九頁）；證人即警員古源
    淦亦於原審審理時證稱查獲當時在場的三女一男都說房子及
    東西（指扣案物品）都是丁○○的，他也沒否認，在現場我
    們有問丁○○，他直接說房子是他租的，也沒有否認毒品是
    他的（九十三年二月二十日審判筆錄第十三頁、第十四頁）
    。由以上乙○○及證人王惠君、甲○○、陳怡伶、古源淦之
    陳述，及被告丁○○於檢察官問及是否是你叫乙○○帶下去
    賣給阿登時稱：我那時不在「家」，我不知道（偵卷第八十
    頁）等語，其中稱查獲地點為「家」之描述方式，顯示桃園
    縣桃園市○○街六號三樓為其住所，警員於前述地點扣案之
    物品亦均為其所有，因此，留存並取自該處之毒品海洛因，
    必屬丁○○所有。綜合以上證據及前引同案被告乙○○之供
    述，證人王惠君、古源淦、丙○○之證述等可知，丙○○購
    買毒品之對象為丁○○，查獲地點現由丁○○居住使用中，
    留存並取自該物內之海洛因屬丁○○所有，而本件遭查獲當
    日，丁○○因外出購買毒品未在該處，由王惠君代為接聽佯
    裝購買毒品之丙○○撥打之電話，並隨即聯絡當時外出之丁○○，向其過濾丙○○之身分，再依丁○○之指示，將確認
    結果告知乙○○，並囑其代為交付海洛因，乙○○則於接聽
    丙○○第二次撥打之電話，與之談妥購買之種類為海洛因及
    價值新台幣二千元之數量等細節，隨即持查獲地點丁○○所
    有之毒品據以交付丙○○。況證人丙○○亦證稱其確有打通
    電話予被告丁○○，被告丁○○亦承認有接到證人丙○○之
    電話，被告丁○○雖承認王惠君曾以電話向其詢問丙○○之
    可靠性等情，但否認其於電話中向王惠君確認丙○○之可靠
    性，及有販賣海洛因之情，稱王惠君有打電話給我，問我阿
    登可不可以，我回答說妳自己看．．．．但我也不知道她這
    樣問我幹嘛，不過丙○○曾經問我說有什麼地方可以拿到海
    洛因，我說不知道，就沒有管他了，那天他打電話到我家也
    是要問我說什麼地方可以買到海洛因，因為我不在被甲○○
    接到（原審九十二年十二月二十六日訊問筆錄第十三頁）；
    我這樣回答的目的是，聽說甲○○有跟一個叫「老鼠」的拿
    海洛因，所以我想甲○○手上有貨，可能是他自己要賣給丙○○，所以要他自己看著辦（同日筆錄第十四頁）。當時現
    場抓到很多女生，我們正準備開傳播公司，她們都有在施用
    毒品，我們會聚在一起施用，查獲當天我是去買毒品，她們
    可能誤會我在賣毒品（原審九十三年三月十二日審判筆錄第
    二十頁），我只有跟王惠君共同湊錢一起買（原審九十三年
    四月二十一日審判筆錄第十七頁），並一再強調其當時不在
    查獲現場，對於本案事實均不知情等語。證人王惠君於原審
    審理時稱我打電話給丁○○問「阿登」可不可以，丁○○回
    答「可以」（原審九十二年十一月十一日訊問筆錄第六頁）
    ，丁○○雖然沒有跟我說「阿登」是誰，但是他說可以（原
    審九十二年十二月二十六日審判筆錄第十頁、第十一頁）。
    被告乙○○亦於檢察官訊問時稱是王惠君打電話給丁○○問
    阿登這個人有無問題，丁○○說沒問題（偵卷第八十頁）。
    一般人與他人對話時，倘無法了解對方問題之真意，通常均
    會進一步詢問，以便思考如何答覆，然於本件情形，當王惠
    君以「阿登可不可以」如此簡略之文字提問時，丁○○竟能
    立即回答，不須另行探詢王惠君之真意，顯然已了解王惠君
    所稱「可不可以」意在詢問能否出售毒品予丙○○，其稱不
    知王惠君問題之用意，及猜測是甲○○要出售毒品等辯解，
    顯屬卸責之詞，不足採信。被告丁○○自承甲○○與丙○○
    不認識，且從未向甲○○提過丙○○這個人（原審九十二年
    十二月二十六日準備程序筆錄第十五頁）。由於販賣毒品罪
    所得科處之刑度極重，警方查緝甚嚴，所有販毒者於交易時
    ，無不慎選交易對象，若非熟識或經人媒介，一般人難以任
    意購得，則甲○○對丙○○既不認識，亦未曾經丁○○介紹
    ，對之完全陌生，實無僅依丙○○撥打一通電話，即甘冒被
    查緝之風險，而願意與之交易毒品之理。被告丁○○稱是甲○○自己要出售毒品予丙○○等情，應無可能。綜上所述，
    被告丁○○於九十二年七月十五日晚間八點多，雖因外出購
    買毒品而未在桃園縣桃園市○○街六號三樓，然依王惠君於
    接到有意購買毒品之丙○○之電話後，尚須向丁○○詢問「
    阿登可不可以」，由其審核交易對象，確認無遭查緝之風險
    ，並於丁○○回答「可以」表示決定出售後，王惠君始遵丁○○指示轉告乙○○，由乙○○將二小包海洛因裝入透明塑
    膠夾鏈袋中，持以交付丙○○等情觀之，被告丁○○顯然為
    本次販賣行為之決策者，縱使被告乙○○與丙○○談妥交易
    種類、數量及交付時，丁○○均不在現場，亦未直接與丙○○交談，仍得以乙○○、王惠君等人為其手足，在其決策下
    完成販賣行為，而無事必親躬之必要，則丁○○主觀上既有
    販賣海洛因之意，客觀上亦有向王惠君、乙○○下達准許出
    售海洛因予丙○○之意思，利用乙○○為磋商及交付等販賣
    之構成要件行為，被告乙○○於本院亦稱被告丁○○有在販
    賣毒品，並稱我有拿毒品下去給丙○○，我下去丙○○向我
    確認是否為丁○○的朋友，我說是，他們就過來了等，且被
    告乙○○亦稱曾與被告丁○○為男女朋友之關係，是被告丁○○相信被告乙○○，要其將毒品海洛因交付丙○○，自合
    常情，證人王惠君於檢察官偵訊時稱有時我去丁○○住處，
    會看到丁○○賣毒品給人，他賣的是海洛因，今年（即九十
    二年）三、四月的事（偵卷第八十頁），並稱我要時再去找
    丁○○買，五、六月時向丁○○買一、二千元，一次購得，
    約二、三天去買一次海洛因，我用我的手機打電話給丁○○
    ，都是丁○○親手交毒品給我，大都去現場交易（偵卷第一
    四六頁），於原審審理時亦證稱我當天是去那邊（即查獲地
    點）找丁○○買海洛因，要去之前有先打電話，但不知道是
    誰接的，以前有跟丁○○買過海洛因（原審九十二年十二月
    二十六日審判筆錄第八頁、第九頁），我去找丁○○買過一
    、二次，大約是四、五月間，第一次買一千元，在桃園市路
    邊，第二次買二千元，在他家，都是買海洛因，被查獲這次
    是第三次準備去他家跟他買（原審九十三年三月十二日審判
    筆錄第十三頁、第十四頁）。經對照王惠君自稱向丁○○購
    買毒品之時間、次數、數量之供述，不僅歷次供述均不相同
    ，且差異甚大，無從遽以認定丁○○曾出售毒品予王惠君。
    至於被告乙○○雖於原審審理時證稱我在案發半年前有跟丁○○買過二、三次（原審九十二年十一月十一日訊問筆錄第
    四頁），我有看到人家跟他（指丁○○）買毒品，丁○○交
    毒品給別人，別人拿錢給他，安非他命、海洛因二種我都看
    過（九十三年三月十二日審判筆錄第八頁、第九頁）等語，
    但乙○○與丁○○為男女朋友，關係親密等情既如前述，倘
    乙○○有施用之需求，亦以丁○○無償轉讓供其施用之可能
    性較高，應無向丁○○購買之必要。因此，其二人陳述有關
    丁○○除本次以外另有分別出售毒品予該二人之證言均有瑕
    疵，連帶亦使指稱丁○○曾販買毒品予他人部分之真實性啟
    人疑竇，又無其他積極之事證足資證明與事實相符，是此部
    分尚難採信。被告丁○○另稱警員以誘導他人犯罪之方式而
    取得之證據，依毒樹果實理論並不適法等語。刑法上有謂「
    陷害教唆」，指行為人原不具犯罪之故意，純因司法警察之
    言。申言之，因「陷害教唆」係司法警察以引誘或教唆犯罪
    之不正當手段，使原無犯罪故意之人因而萌生犯意而實施犯
    罪，再進而蒐集其犯罪之證據或予以逮捕偵辦；縱其目的係
    在於查緝犯罪，但其手段顯然違反憲法對於基本人權之保障
    ，且已逾越偵查犯罪之必要程度，對於公共利益之維護並無
    意義，其因此等違反法定程序所取得之證據資料，應不具有
    證據能力，最高法院著有九十二年台上字第四五五八號判決
    可參。然販賣海洛因為重罪，警方往往採取誘捕（俗稱「釣
    魚」）之偵查技巧蒐集犯罪證據，倘行為人原已具有犯罪故
    意並已實施犯罪行為，亦即其犯意之萌生，並非因司法警察
    之引誘教唆而起，自與前述陷害教唆之情形不同（最高法院
    九十三年台上字第六○六號判決參照）。本件以電話表示購
    買毒品之丙○○，雖是為配合警方之要求，以購買海洛因為
    餌欲誘出丁○○，但由前揭認定之事證觀之，被告丁○○接
    獲王惠君來電查詢丙○○之可靠性後，立即允諾，答稱「可
    以」，並指示王惠君轉囑乙○○代為處理後續交易事宜，未
    存絲毫猶豫躊躇之狀，顯見丁○○出售海洛因之犯意原即存
    在，不因購買者為丙○○或其他人而有異，其犯意顯非因警
    員之引誘教唆而起，與陷害教唆無涉；然證人丙○○既為引
    出丁○○而表示購買，顯然欠缺購買之真意，丁○○本次販
    賣之行為自無既遂之可能，應僅止於未遂，又本件雖因被告
    否認販賣犯行，致無法詳細查悉其實際利得與價差，惟按販
    賣第一級毒品海洛因係違法行為，非可公然為之，亦無公定
    之價格，不論任何包裝，均可任意分裝增減分量，而每次買
    賣之價量，亦可能隨時依雙方間之關係深淺、資力、需求量
    及對行情之認知、來源是否充裕、查緝是否嚴緊，購買者被
    查獲時供述購買對象之可能性風險之評估等，因而異其標準
    ，並機動調整，非可一概而論，販賣之利得除經坦承犯行或
    價量俱臻明確外，委難察得實情，販賣之人從價差或量差中
    牟利方式雖異，其意圖營利之非法販賣行為則一，是除非別
    有事證，足認係按同一價量委買、轉售或無償贈與，確未牟
    利外，尚難執此遽認非法販賣之證據有所未足，致使知過坦
    承者難辭重典，飾辭否認者反得僥倖，而失情理之平。再參
    酌第一級毒品海洛因物稀價昂，且第一級毒品海洛因之交易
    為政府懸為嚴予取締之犯罪，以本件而論，被告二人與丙○○並無深交亦非至親，茍無利得，豈有甘冒重典，而以原價
    買賣第一級毒品海洛因之理，足見被告二人確有營利之意圖
    ，至為灼然，復有扣案白粉二小包為第一級毒品海洛因（淨
    重零點五二公克，包裝重零點四一公克）等事實，有法務部
    調查局調科壹字第○八○○○六七○六號鑑定通知書可證，
    被告二人前揭之所辯，無非卸責之詞，不足採信，本件事證
    明確，被告二人之犯行均堪認定。
二、毒品危害防制條例全文三十六條固於被告等行為後修正，並
    自九十三年一月九日起施行，惟就販賣第一級毒品之法定刑
    度，修正前後並無更動，自無有利或不利被告之別，依刑法
    第二條第一項前段之規定，自應適用裁判時法即修正後之該
    條例處斷。被告丁○○、乙○○所為，均犯修正後毒品危害
    防制條例第四條第六項、第一項之販賣第一級毒品未遂罪，
    其等為販賣而持有第一級毒品之低度行為，已為販賣第一級
    毒品之高度行為所吸收，不另論罪。被告丁○○與乙○○間
    有犯意聯絡及行為分擔，為共同正犯。被告丁○○、乙○○
    雖已著手販賣行為之實施，但因丙○○欠缺購買真意而未遂
    ，依刑法第二十六條前段規定，減輕其刑。又刑法上之共同
    正犯，指共同實施犯罪行為之人，在共同意思範圍內，各自
    分擔犯罪行為之一部，相互利用他人之行為，以達其犯罪之
    目的而言；幫助犯則指以幫助他人犯罪之意思，而參與犯罪
    構成要件以外之行為；而販賣毒品之構成要件行為無非為磋
    商價額、交付毒品、及收受價款等行為。被告乙○○與丙○○磋商海洛因之數量及價額，並持以交付，已直接實施販賣
    毒品之構成要件行為，應為正犯，公訴人認被告乙○○係幫
    助販賣第一級毒品海洛因罪，顯屬誤會，起訴法條應予變更
    。公訴意旨另略以警員於乙○○手中扣得第二級毒品安非他
    命一小包，因認被告丁○○另涉毒品危害防制條例第四條第
    二項販賣第二級毒品罪，被告乙○○另犯幫助販賣第二級毒
    品罪等語。然乙○○準備交付之毒品僅有裝於透明塑膠夾鏈
    袋中之海洛因二小包，安非他命則與殘餘海洛因塑膠袋六個
    、殘餘海洛因削尖吸管一支等物品一併置於類似錢包之香煙
    盒內，且為供己施用之毒品及器具，已如前述，並無證據足
    以證明被告等二人有如公訴人所指之此部分犯行，惟公訴人
    既認被告丁○○此部分與前述其經起訴且經論罪科刑之販賣
    第一級毒品未遂罪間，有想像競合之裁判上一罪之關係，故
    此部分不另為無罪之諭知。又依九十三年一月九日修正施行
    前之毒品危害防制條例第二十條第二項、第三項前段規定，
    犯第十條之罪，經觀察、勒戒後，無繼續施用毒品傾向者，
    應由檢察官為不起訴之處分。而經前項不起訴處分後，五年
    內再犯第十條之罪，認無繼續施用毒品之傾向者，仍應由檢
    察官為不起訴之處分；較之修正後同條例第二十條第三項，
    被告經觀察、勒戒執行完畢釋放後，五年內再犯第十條之罪
    者，即應起訴之規定，顯以修正前之該條例較有利於被告，
    依修正後同條例第三十五條第二項規定，自應適用修正前之
    毒品危害防制條例第二十條第二項、第三項。本件被告乙○○曾因施用毒品案件，於八十九年一月二十八日經臺灣板橋
    地方法院裁定送觀察勒戒，嗣因無繼續施用傾向，於八十九
    年二月十五日執行完畢，在次日（二月十六日）出監，並經
    該院地檢署檢察官於八十九年二月十五日為不起訴之處分；
    再於九十二年十月三十一日由原審裁定送觀察勒戒，亦因無
    繼續施用傾向，於九十二年十二月十四日執行完畢，並在次
    日（十二月十五日）出監，有法務部在監
    附卷可參，參照前述規定，被告乙○○施用第二級毒品安非
    他命之高度行為，既應由檢察官為不起訴之處分，則其持有
    安非他命之低度行為，自應與施用行為一併處理，亦不得逕
    予起訴，是以檢察官就乙○○持有前述安非他命部分逕行起
    訴，其起訴程序顯然違背規定，惟此部分起訴意旨認與前述
    其經起訴且經論罪科刑之販賣第一級毒品未遂罪間，有想像
    競合之裁判上一罪之關係，故此部分不另為不受理之諭知。
三、原審以被告犯行明確，依刑事訴訟法第三百條變更起訴法條
    ，並適用修正後毒品危害防制條例第四條第一項、第六項、
    第十八條第一項前段、第十九條第一項（原審漏引，茲予補
    正）、第三十五條第二項，刑法第十一條前段、第二條第一
    項前段、第二十八條、第二十六條前段之規定，並審酌被告
    丁○○販賣第一級毒品海洛因，嚴重危害國民身心健康，被
    告乙○○雖參與本件販賣行為，然並非決策者，但二人於偵
    查及審理極盡勾串供述之能事，未見悔意等一切情狀，認被
    告丁○○、乙○○共同販賣第一級毒品，未遂，丁○○處有
    期徒刑拾年，乙○○處有期徒刑捌年。扣案如附表所示之毒
    品淨重零點五二公克均沒收銷燬之，包裝重零點四一公克為
    被告丁○○所有供其包裝毒品海洛因所用，應依毒品危害防
    制條例第十九條第一項前段之規定諭知沒收及警員於丁○○
    隨身攜帶之手提包內查獲之海洛因、安非他命、電子磅秤一
    臺、分裝袋一包、殘留海洛因塑膠袋二只，於乙○○之香煙
    盒中查獲之安非他命一小包（毛重零點四公克）、殘餘海洛
    因塑膠袋六個、殘餘海洛因削尖吸管一支等物品，尚無證據
    可認與被告丁○○、乙○○之本件販毒犯行有關，應為該二
    人另涉施用毒品犯行之相關證物，於本件自不得併予宣告沒
    收等，經核於法並無違誤，量刑亦屬妥適，被告上訴猶否認
    犯罪及指摘原審判決不當為無理由，應予駁回。被告乙○○
    請求再傳訊證人王惠君，因本件事證已明，核無必要。
四、被告丁○○經合法傳喚，無正當理由不到庭，爰不待其陳述
    逕行判決。
據上論斷，應依刑事訴訟法第三百六十八條、第三百七十一條判
決如主文。
本案經檢察官劉靜婉到庭執行職務。
中　　華　　民　　國　　94　　年　　4 　　月　　19　　日
                  刑事第十庭  審判長法  官  陳正雄
                                    法  官  黃金富
                                    法  官  許宗和
以上正本證明與原本無異。
如不服本判決，應於收受送達後十日內向本院提出上訴書狀，其
未敘述上訴之理由者並得於提起上訴後十日內向本院補提理由書
（均須按他造當事人之人數附繕本）。
                                    書記官  沈秀容
中　　華　　民　　國　　94　　年　　4 　　月　　26　　日
附錄：本案論罪科刑法條全文
毒品危害防制條例第4條第1項、第6項
 製造、運輸、販賣第1級毒品者，處死刑或無期徒刑；處無期
   徒刑者，得併科新臺幣一千萬元以下罰金。
前五項之未遂犯罰之。
附表
名  稱  數量      重量
海洛因  二小包    淨重零點五二公克，包裝重零點四一公克。
